最高法院刑事裁定　　　　　　　　　　　　　　　　九十一年度台抗字第三二五號
　　抗　告　人　甲○○
右抗告人因強盜等罪案件，不服台灣高等法院中華民國九十一年四月二十五日駁回聲
明異議之裁定（九十年度聲字第二五六二號），提起抗告，本院裁定如左：
    主  文
抗告駁回。
    理  由
本件抗告人甲○○聲明異議意旨略以：抗告人前於民國七十九年間犯有強盜等罪，經
原法院定應執行之刑為有期徒刑十五年十月，並經台灣高等法院檢察署發監執行，迄
八十六年五月二十日假釋出監。嗣台灣台北地方法院檢察署以抗告人之假釋經法務部
撤銷為由，逕予逮捕拘禁，執行殘刑八年五月十七日，有下列不當之處：(一)法務部撤
銷抗告人假釋處分，係以上訴人於保護管束期間施用安非他命，遭台灣高雄地方法院
裁定交付戒治處分，違反保安處分執行法第七十四條之二第一款、第二款，情節重大
為理由。但依刑法第七十八條規定，須故意再犯罪且受有期徒刑以上刑之宣告，始構
成撤銷要件。查抗告人施用安非他命之行為，業經台灣高雄地方法院檢察署檢察官為
不起訴處分。抗告人於戒治期間均自負醫療費用，且戒治處分是治療病患，並非刑罰
，不能以品行不良者視為撤銷假釋之依據。抗告人並未構成保安處分執行法第七十四
條之二或刑法第七十八條所定撤銷假釋之要件。又依辦理保護管束應行注意事項第二
十一條第三項規定，所謂違反保安處分執行法、情節重大，應撤銷假釋者，係指涉嫌
再犯罪受法院或檢察署通緝且不按時報到者而言。但抗告人於八十九年三月間及八月
二十一日，在高雄市政府警察局刑警大隊及台灣高雄看守所附設勒戒所驗尿時均無毒
品反應，並於九十年六月二十一日、六月二十八日、七月十二日按時向台灣高雄地方
法院檢察署報到，並未達到法務部所指違反保安處分執行法第七十四條之二第一款、
第二款情節重大之程度。(二)法務部以刑法第七十七條、法務部組織法第十二條第七款
及保安處分執行法第二條第三項規定，主張其有權掌理本件撤銷假釋事項。但刑法第
七十七條雖規定准予假釋權由法務部為之，惟並未規定撤銷假釋中付保護管束之權限
亦屬法務部管轄，而法務部組織法所規定假釋事項由法務部掌理，僅係指受刑人提報
假釋之程序審核准駁之行政裁量權；又保安處分執行法第二條第三項所指法務部為保
安處分之指揮監督機關，係指執行權而言，並非指撤銷假釋中付保護管束者之假釋權
而言。縱抗告人符合撤銷假釋之要件，依保安處分執行法第七十四條之三規定，典獄
長應向法院報請撤銷假釋，並非向法務部報請，法務部僅有監督權，並無處罰權，且
假釋撤銷係刑罰之延續，應由法院管轄，始符憲法第八條所定保障人身自由之目的。
又法務部依據行政程序法，撤銷抗告人假釋之處分，但法務部為犯罪矯正機關，依行
政程序法第三條第三項第四款規定，其為達成收容目的所為之行為，不得適用行政程
序法之程序，故法務部藉由行政程序法第一百零三條第五款不給予抗告人陳述意見之
機會，亦與上開規定不合。(三)抗告人於九十年六月四日不服法務部所為撤銷假釋之處
分，向台北高等行政法院提起行政訴訟，尚在審理中，法務部即於九十年六月十四日
指揮台灣綠島監獄函請台灣台北地方法院檢察署逮捕拘禁抗告人。抗告人僅受原法院
裁定應執行之刑為十五年十月，並未經法院另行裁定應執行有期徒刑八年五月十七日
。若係重新執行原裁定，亦應由台灣高等法院檢察署檢察官指揮執行，台灣台北地方
法院檢察署越權指揮執行，假廣義之司法權執行法務部之行政處分，顯與規定不合。
(四)抗告人所犯五罪發監執行後，已執行有期徒刑七年二月十六日，其中偽造文書罪所
處有期徒刑十月、恐嚇取財罪所處有期徒刑一年六月、妨害自由罪所處有期徒刑三月
，於八十六年五月二十日假釋出監後，行刑權時效分別於八十六年至八十八年間完成
，應予扣除。已執行之刑期加上應扣除部分，共計應扣除九年九月十六日，所餘殘刑
應為六年十四日，抗告人曾請求台灣台北地方法院檢察署換發執行指揮書，該署函請
台灣綠島監獄將上開刑期扣除，惟台灣綠島監獄並未將之扣除，均有違法，爰對台灣
台北地方法院檢察署之執行指揮書聲明異議云云。原裁定以：抗告人於七十八年五月
間因妨害風化案件，判處有期徒刑六年；另於七十八年十二月間因偽造文書案件，判
處有期徒刑一年八月，嗣經減刑為有期徒刑十月。又於七十九年一月間因恐嚇取財未
遂案件，判處有期徒刑三年，嗣經減刑為有期徒刑一年六月。再於七十九年四月間因
強盜罪、妨害自由罪，分別判處有期徒刑八年、三月。以上五罪經原法院裁定合併定
其應執行之刑為十五年十月，嗣經台灣台北地方法院檢察署指揮台灣台北監獄執行，
刑期自七十九年八月二十四日起至九十五年一月二十七日止。抗告人主張本件應由台
灣高等法院檢察署執行，於法無據。又抗告人於七十九年八月二十四日入監執行，折
抵判決確定前羈押日數一百四十七日，並扣除累進縮刑處遇後，合於假釋要件，而於
八十六年五月二十日假釋出監。嗣因假釋付保護管束期間違反保安處分執行法第七十
四條之二第一、二款規定，情節重大，經法務部撤銷假釋在案。台灣綠島監獄計算抗
告人所餘殘刑為八年五月又十七日，函請台灣台北地方法院檢察署執行，洵無不當。
本件性質上乃係接續執行撤銷假釋所餘殘刑，自不必就各別確定之數罪論以行刑權之
時效。雖台灣綠島監獄函覆說明：「本案經撤銷假釋應執行殘刑之偽造文書罪經判處
十月、恐嚇取財罪一年六月、妨害自由罪三月部分，其行刑權已分別於八十六年一月
二十一日、八十八年十一月十八日、八十六年六月五日完成」云云，對於台灣台北地
方法院檢察署之指揮執行並無影響，檢察官指揮執行並無不當，抗告人聲明異議為無
理由，應予駁回等情，經核於法尚無違誤。
查執行裁判由為裁判法院之檢察官指揮之。但其卷宗在下級法院者，由該法院之檢察
官指揮執行。刑事訴訟法第四百五十七條第一、三項定有明文。本件抗告人所犯數罪
，或由台灣台北地方法院、台灣高等法院，或由最高法院先後判決定讞，其卷宗有在
下級法院，有在上級法院，基於檢察一體之原則，統由上級法院檢察署發交台灣台北
地方法院檢察署檢察官指揮執行，並無不當。嗣抗告人假釋出監後，於保護管束期間
違反保安處分執行法規定，經法務部撤銷假釋，仍責由台灣台北地方法院檢察署繼續
執行所餘殘刑，尤無違法。而台灣台北地方法院檢察署九十年執緝卯字第八二九號執
行指揮書明載：判決法院為台灣高等法院（八十二年度聲字第六二一號裁定），罪名
為強盜等撤銷假釋應執行殘刑（見原法院卷第五頁執行指揮書）。故台灣台北地方法
院檢察署係執行台灣高等法院之裁判，而非執行法務部撤銷假釋之處分，抗告人誤以
台灣台北地方法院檢察署係執行法務部撤銷假釋之處分，顯屬誤解。又查數罪併罰，
有二裁判以上，經裁定合併定其應執行之刑後，行刑權時效期間，固應依各宣告刑分
別自各該宣告刑原判決確定之日起算；執行時各宣告刑中有罹於行刑權時效者，應由
檢察官聲請法院為更定其執行刑之裁定。然行刑權時效之進行，係以刑罰權不行使為
前提，故在刑罰執行中，即不復發生行刑權因時效而消滅之問題。本件抗告人所犯偽
造文書罪，所處有期徒刑一年八月，經減刑為有期徒刑十月；所犯恐嚇取財未遂罪，
所處有期徒刑三年，經減刑為有期徒刑一年六月；所犯妨害自由罪，所處有期徒刑三
月，如各自該宣告刑原判決確定之日起算，其行刑權固罹於時效而消滅。然台灣台北
地方法院檢察署係自七十九年八月二十四日起即開始執行，因抗告人合於假釋要件，
而於八十六年五月二十日假釋出監；嗣因假釋付保護管束期間違反保安處分執行法之
規定，經法務部撤銷假釋，台灣台北地方法院檢察署據以執行所餘殘刑，自始至終均
無怠於行使刑罰權情事，亦即其刑罰權一直在持續進行中，自不必就各別確定之數罪
再論以行刑權時效之必要。且據台灣台北地方法院檢察署覆函說明，已將抗告人所犯
偽造文書罪、恐嚇取財未遂罪、妨害自由罪自殘刑中扣除，亦不影響於抗告人之權益
（見原法院卷第七○頁）。原裁定據以駁回其異議之聲明，復敘明其理由均無違誤。
抗告人仍執前詞，指摘原裁定違法，非有理由，應予駁回。至於法務部是否為撤銷假
釋之權責機關？抗告人於假釋期間施用毒品或違反保護管束規定，是否符合撤銷假釋
之要件？此乃行政訴訟之範疇。已經抗告人對法務部向行政院提起訴願，行政院訴願
決定後，復向台北高等行政法院提起行政訴訟，業經該院駁回抗告人之訴在案。有法
務部九十年十月十二日九十訴字第三五五六八號函、台北高等行政法院九十年度訴字
第四二四三號判決在卷可稽。抗告人復就同一理由向原法院聲明異議，自非合法，原
裁定就此部分以無理由予以駁回，雖有未當，但仍不影響於原裁定之主旨，併此指明
。
據上論結，應依刑事訴訟法第四百十二條，判決如主文。
中      華      民      國    九十一    年      八      月      八      日
                              最高法院刑事第四庭
                                  審判長法官  紀  俊  乾
                                        法官  黃  正  興
                                        法官  劉  介  民
                                        法官  陳  東  誥
                                        法官  魏  新  和
      右正本證明與原本無異
                                              書  記  官
中      華      民      國    九十一    年      八      月     十二     日
